臺灣臺北地方法院簡易民事判決
111年度北簡字第10501號
原      告  陳阿川
訴訟代理人  陳曉鳴律師
被      告  王○閎  （真實姓名及年籍資料均詳卷）
兼      上
法定代理人  黃○慧  （真實姓名及年籍資料均詳卷）
            王○輝  （真實姓名及年籍資料均詳卷）
共      同
訴訟代理人  謝建弘律師
上列當事人間請求侵權行為損害賠償（交通）事件，本院於民國
111年9月13日言詞辯論終結，判決如下︰
    主      文
被告應連帶給付原告新臺幣陸萬零玖佰柒拾元，及自民國一百一
十一年六月十八日起至清償日止，按年息百分之五計算之利息。
原告其餘之訴駁回。
訴訟費用新臺幣參仟貳佰元由被告連帶負擔十分之二，餘由原告
負擔。
本判決原告勝訴部分得假執行。但被告如以新臺幣陸萬零玖佰柒
拾元為原告預供擔保，得免為假執行。
    事實及理由
一、本件原告王○閎為民國97年1月出生，未滿18歲，依兒童及少
    年福利與權益保障法第69條第2項規定，不得揭露足以識別
    其等身分之資訊（真實姓名年籍詳卷），先予說明。
二、原告主張：被告王○閎係97年1月出生，為限制行為能力人，
    被告黃○慧、王○輝為被告王○閎之法定代理人；被告王○閎於
    110年6月10日上午6時近7時許，在臺北市大佳河濱公園騎乘
    自行車，自西向東行駛，行經76號燈桿處，因低頭抓癢、單
    手騎車、未目視前方，而撞及騎乘自行車停車下車站立於路
    邊白線處，持三星手機拍照河邊風景之原告，致原告受有左
    側足部擦傷、左側小腿擦傷、左側腕部挫傷、右側手肘擦傷
    、左側橈骨下端閉鎖性骨折；爰依民法第184條第1項前段、
    第187條第1項前段、第191條之2、第193條第1項、第195條
    第1項前段規定，請求被告連帶賠償醫療費新臺幣（下同）9
    4,134元、交通費7,100元、看護費72,000元、精神慰撫金15
    0,000元等語。並聲明：被告應連帶給付原告300,000元，及
    自起訴狀繕本送達最後一位被告翌日起至清償日止，按年息
    5%計算之利息。
三、被告則以：被告王○閎係97年1月出生，為被告黃○慧、王○輝
    之子，於110年6月10日上午7時許，被告等人至臺北市大佳
    河濱公園騎車運動，被告王○閎在行經76號電線桿時，因腳
    被蚊子叮咬，低頭搔癢，不慎撞擊正在路中央顧自攝影之原
    告，致原告跌倒受傷（下稱系爭事件）；系爭事件發生後，
    被告黃○慧即以手機聯繫救護車將原告送醫，另因原告為長
    輩，先不論對錯，被告王○閎即親筆寫信向原告道歉，並表
    示慰問之意；系爭事件嗣經臺北市車輛行事故鑑定會鑑定意
    見及臺北市車輛行車事故鑑定覆議會覆議意見認定系爭事件
    肇事主因係原告站立於自行車專用道，影響行車安全所致；
    對於原告主張之損害清單中，僅醫療費11,379元、交通費7,
    100元、精神慰撫金10,000元與被告王○閎系爭事件加害行為
    間具有因果關係等語，做為答辯。並聲明：原告之訴駁回。
四、得心證之理由：　　
　㈠被告王○閎係97年1月出生，為限制行為能力人，被告黃○慧、
    王○輝為被告王○閎之法定代理人；被告王○閎於110年6月10
    日6時57分，騎乘自行車（下稱A車）沿臺北市大佳河濱公園
    自行車道西向東行駛，原告站立於大佳河濱公自行車道上，
    至076燈桿處時，A車前車輪與原告撞及而肇事，致原告因此
    受有左側足部擦傷、左側小腿擦傷、左側腕部挫傷、右側手
    肘擦傷、左側橈骨下端閉鎖性骨折（下稱系爭傷害），而原
    告站立於自行車專用道，影響行車安全，為肇事主因，被告
    王○閎騎乘A車未注意車前狀況並隨時採取必要之安全措施，
    為肇事次因等情，有臺北市交通事件裁決所110年9月8日北
    市裁鑑字第1103129381號函附臺北市車輛行事故鑑定會鑑定
    意見書、臺北市政府交通局110年12月8日北市交安字第1103
    042467號函附臺北市車輛行車事故鑑定覆議會覆議意見書、
    馬偕紀念醫院110年6月10日診斷證明書等在卷可稽（見本院
    卷第21頁、第29頁至第30頁、第57頁至第69頁），並為兩造
    所不爭執（見本院卷第186頁至第187頁），可信為真正。
　㈡按因故意或過失，不法侵害他人權利者，負損害賠償責任。
    無行為能力人或限制行為能力人，不法侵害他人權利者，以
    行為時有識別能力為限，與其法定代理人連帶負損害賠償責
    任。汽車、機車或其他非依軌道行駛之動力車輛，在使用中
    加損害於他人者，駕駛人應賠償因此所生之損害；但於防止
    損害之發生，已盡相當之注意者，不在此限。不法侵害他人
    身體或健康者，對於被害人因此喪失或減少勞動能力，或增
    加生活上之需要時，應負損害賠償責任。不法侵害他人之身
    體、健康、名譽、自由、信用、隱私、貞操，或不法侵害其
    他人格法益而情節重大者，被害人雖非財產上之損害，亦得
    請求賠償相當之金額。民法第184條第1項前段、第187條第1
    項前段、第191條之2、第193條第1項、第195條第1項前段分
    別定有明文。損害賠償之債，以有損害之發生及有責任原因
    之事實，並二者之間，有相當因果關係為成立要件，如不合
    於此項成立要件者，即難謂有損害賠償請求權存在（最高法
    院110年度台上字第3170號、第1874號、第1808號、第1412
    號判決意旨參照）。主張侵權行為損害賠償請求權之人，對
    於侵權行為之成立要件應負舉證責任（最高法院110年度台
    上字第2968號、108年度台上字第1990號判決意旨參照）。
    又當事人主張有利於己之事實者，就其事實有舉證之責任，
    但法律別有規定，或依其情形顯失公平者，不在此限，民事
    訴訟法第277條定有明文；民事訴訟如係由原告主張權利者
    ，應先由原告負舉證之責，若原告先不能舉證，以證實自己
    主張之事實為真實，則被告就其抗辯事實即令不能舉證，或
    其所舉證據尚有疵累，亦應駁回原告之請求（最高法院110
    年度台上字第1096號、109年度台上字第123號、108年度台
    上字第129號判決意旨參照）。原告對於自己主張之事實已
    盡證明之責後，被告對其主張如抗辯為不實，並提出反對之
    主張者，則被告對其反對之主張，應負證明之責，此為舉證
    責任分擔之原則；倘被告對於抗辯並無確實證明方法，僅以
    空言爭執，應認定其抗辯事實非真正，而為被告不利益之裁
    判（最高法院110年度台上字第1804號判決意旨參照）。
　㈢原告請求連帶給付醫療費94,134元部分（見本院卷第14頁）
    ：
　　原告請求被告連帶給付醫療費94,134元，並提出馬偕紀念醫
    院診斷證明書、馬偕紀念醫院醫療費用收據為憑（見本院卷
    第21頁、第29頁至第51頁），被告對此均不爭執（見本院卷
    第186頁至第187頁），雖具狀辯稱：原告住院本享有全民健
    保給付，其住院自負額所以高達10,000元，主要是因原告選
    擇入住高級病房所致，而原告於110年6月25日施行之「內復
    位固定手術」屬一般骨、外科常見之手術，該等手術亦屬全
    民健保給付之範疇，其手術自負額所以高達72,755元，主要
    是因原告選擇非健保給付之醫療材料所致，認為該等損害賠
    償範圍 與加害行為間並不具備因果關係等云云（見本院卷
    第153頁），惟就其前揭抗辯事由並未提出確實之證明方法
    ，僅以空言爭執，參諸前開說明，應認定其抗辯事實非真正
    ，難以憑採。準此，原告請求被告連帶給付醫療費94,134元
    ，於法有據，應予准許。
　㈣原告請求連帶給付交通費7,100元部分（見本院卷第14頁）：
    　
　　按當事人於訴訟上所為之自認，於辯論主義所行之範圍內有
    拘束當事人及法院之效力，法院應認其自認之事實為真，以
    之為裁判之基礎，在未經自認人合法撤銷其自認前，法院不
    得為與自認之事實相反之認定（最高法院111年度台上字第5
    85號、第372號、第155號判決意旨參照）。經查，原告請求
    被告連帶給付交通費7,100元（見本院卷第14頁），而被告
    對於交通費7,100元與被告王○閎系爭事件加害行為間具有因
    果關係乙節，並不爭執（見本院卷第154頁），依前開說明
    ，原告請求被告連帶給付交通費7,100元，於法亦屬有據（
    最高法院110年度台上字第102號判決意旨參照），應予准許
    。
　㈤原告請求連帶給付看護費72,000元（全日看護一個月）部分
    （見本院卷第14頁）：　
　　按親屬代為照顧被害人之起居，固係基於親情，但親屬看護
    所付出之勞力並非不能評價為金錢，雖因二者身分關係而免
    除被害人之支付義務，惟此種基於身分關係之恩惠，自不能
    加惠於加害人。故由親屬看護時雖無現實看護費之支付，仍
    應認被害人受有相當於看護費之損害，得向加害人請求賠償
    ，始符公平原則（最高法院109年度台上字第1296號判決意
    旨參照）。本件依馬偕紀念醫院110年7月6日診斷證明書醫
    師囑言欄載：「需專人全日看護一個月，需休養三個月」等
    語（見本院卷第29頁），兩造對此均不爭執（見本院卷第18
    6頁至第187頁），再衡酌系爭事件發生時之一天24小時看護
    費用約為2,400元至4,800元，基此，原告請求被告連帶給付
    看護費72,000元（計算式：2,400元×30天＝72,000元），於
    法核屬有據，應予准許。
　㈥原告請求連帶給付精神慰撫金150,000元部分（見本院卷第14
    頁）：　
　　按法院定慰撫金之數額，應斟酌行為人係故意或過失，其加
    害情節，被害人所受名譽損害之痛苦程度，及兩造之身分地
    位、教育程度、經濟狀況等一切情狀定之（最高法院110年
    度台上字第425號、108年度台上字第1073號判決意旨參照）
    。經查，原告起訴主張被告王○閎因系爭事件之過失致其受
    有系爭傷害之事實，已如前述，原告精神及身體上自受有相
    當之痛苦及損害，且其所受損害與被告前揭不法行為間有相
    當因果關係，是原告依前開規定請求被告賠償精神慰撫金，
    於法自屬有據。查原告係國小畢業，現在80多歲，已經退休
    ，110年度給付總額為45,488元，財產總額為50,727,590元
    ；被告王○閎係國中一年級生，110年度給付總額為6,379元
    ，財產總額為17,270元；被告黃○慧係碩士畢業，目前為圓
    方工程顧問有限公司員工，110年度給付總額為601,373元，
    財產總額為20,227,780元；被告王○輝碩士畢業，目前為圓
    方工程顧問有限公司員工，110年度給付總額為5,243,014元
    ，財產總額為14,156,240元，為兩造所不爭執（見本院卷第
    187頁），並有本院依職權調閱之兩造稅務電子閘門財產所
    得調件明細表可參（隨卷外放）。審酌被告王○閎之前揭行
    為情節、造成原告之損害程度，及兩造之身分、地位、經濟
    能力等一切情狀，認原告請求被告連帶給付精神慰撫金30,0
    00元始為公允適當，應予准許，超過此部分之請求，則屬過
    高，不能准許。　
　㈦據上，原告請求被告連帶給付醫療費94,134元、交通費7,100
    元、看護費72,000元、精神慰撫金30,000元，合計203,234
    元，應予准許，逾此範圍之請求，則無理由，不應准許。
　㈧損害之發生或擴大，被害人與有過失者，法院得減輕賠償金
    額，或免除之，民法第217條第1項定有明文。本件依上所述
    ，原告得請求被告連帶給付203,234元，惟原告於系爭事件
    發生時，站立於自行車專用道，影響行車安全，應為系爭事
    件之肇事主因（見本院卷第69頁），已如前述。經考量其等
    過失之輕重，本院認原告應負70%過失責任，是原告請求被
    告連帶給付即應扣除70%賠償責任，扣除後原告得請求被告
    連帶給付之金額為60,970元（計算式：203,234元×30%＝60,9
    70元；元以下四捨五入）。
　㈨給付無確定期限者，債務人於債權人得請求給付時，經其催
    告而未為給付，自受催告時起，負遲延責任；其經債權人起
    訴而送達訴狀，或依督促程序送達支付命令，或為其他相類
    之行為者，與催告有同一之效力；遲延之債務，以支付金錢
    為標的者，債權人得請求依法定利率計算之遲延利息；應付
    利息之債務，其利率未經約定，亦無法律可據者，週年利率
    為5%，民法第229條第2項、第233條第1項前段及第203條分
    別定有明文。本件係屬侵權行為損害賠償之債，自屬無確定
    期限者，且係以支付金錢為標的，依前揭法律規定，原告請
    求被告連帶給付自起訴狀繕本送達最後一位被告翌日即111
    年6月18日（見本院卷第107頁）起至清償日止，按年息5%計
    算之遲延利息，於法自屬有據。　
五、綜上所述，原告請求被告應連帶給付60,970元，及自111年6
    月18日起至清償日止，按年息5%計算之利息，為有理由，應
    予准許，逾此範圍之請求，則無理由，應予駁回。
六、本件事證已臻明確，兩造其餘攻擊防禦及證據方法，於本判
    決結果不生影響，爰不一一論述。又不必要之證據方法，法
    院原可衡情不予調查，不為當事人證據之聲明所拘束（最高
    法院111年度台上字第1801號、第1792號、第1787號、第178
    4號裁定意旨參照）。本件原告係站立於自行車專用道，影
    響行車安全，業經臺北市車輛行事故鑑定會鑑定意見書及臺
    北市車輛行車事故鑑定覆議會覆議意見書就路權歸屬判定綦
    詳（見本院卷第59頁至第60頁、第65頁至第69頁），事證均
    已臻明確，原告聲請再囑託中央警察大學科學實驗室鑑定（
    見本院卷第14頁至第17頁），暨於111年9月21日具狀聲請再
    開辯論，均核無必要，併此說明。
七、本件原告勝訴部分，係就民事訴訟法第427條第1項訴訟適用
    簡易程序所為被告敗訴之判決，依同法第389條第1項第3款
    規定，應依職權宣告假執行。並依同法第436條第2項適用第
    392條第2項規定，依職權宣告被告如預供擔保，得免為假執
    行。
八、訴訟費用負擔之依據：民事訴訟法第79條、第85條第2項。
    本件訴訟費用額，依後附計算書確定如主文所示金額。
中　　華　　民　　國　　111 　年　　9 　　月　　27　　日
                  臺北簡易庭    法  官  詹慶堂
計算書
項　　　　目             金 　額（新臺幣）　　   備註
第一審裁判費　　　       3,200元
合　　　　計　　　       3,200元
上列正本係照原本作成。
如不服本判決，應於判決送達後20日內向本院提出上訴狀（須按
他造當事人之人數附繕本）。如委任律師提起上訴者，應一併繳
納上訴審裁判費。
中　　華　　民　　國　　111 　年　　9 　　月　　27　　日
                                書記官  馬正道